臺灣橋頭地方法院民事裁定
109年度消債更字第29號
聲請人即債  李文斌  
務人                
0000000000000000

上列當事人因消費者債務清理事件聲請更生，本院裁定如下：
    主  文
聲請人李文斌自民國一百零九年七月二十八日下午四時起開始更
生程序。
命司法事務官進行本件更生程序。
    理  由
一、聲請意旨略以：聲請人即債務人李文斌前向金融機構辦理消
    費借貸、信用卡契約等，致積欠無擔保債務計新臺幣（下同
    ）1,551,592元，因無法清償債務，乃於民國108年10月間向
    最大債權金融機構國泰世華商業銀行股份有限公司（下稱國
    泰世華銀行）申請前置協商，惟於108年10月28日前置協商
    不成立，因聲請人有不能清償債務或有不能清償之虞，復未
    經法院裁定開始清算程序或宣告破產，爰依法聲請准予裁定
    更生等語。
二、按「債務人不能清償債務或有不能清償之虞者，得依本條例
    所定更生或清算程序，清理其債務。」消費者債務清理條例
    第3條（下稱消債條例）定有明文。衡以消費者與金融機構
    間債之關係之發生，係依契約自由原則及相互間之信賴為基
    礎，此為社會經濟活動得以維繫及發展之重要支柱，債務人
    經濟窘迫，固不應任其自生自滅，債權人一方之利益，仍不
    能因之摒棄不顧。是債務人於協商程序中，自應本於個人實
    際財產及收支狀況，依最大誠信原則，商討解決方案。如終
    究不能成立協商，於聲請更生或清算時，法院審酌上開條文
    所謂「不能清償或有不能清償之虞」，自宜綜衡債務人全部
    收支、信用及財產狀況，評估是否因負擔債務，而不能維持
    最基本之生活條件；所陳報之各項花費，是否確屬必要性之
    支出；如曾有協商方案，其條件是否已無法兼顧個人生活之
    基本需求等情，為其判斷之準據。
三、經查：
  ㈠聲請人前向各金融機構辦理消費貸款、信用卡契約等致現至
    少積欠無擔保債務1,551,592元，前即因無法清償債務，而
    於108年1月間向最大債權金融機構國泰世華銀行申請前置協
    商，惟於108年10月28日前置協商不成立等情，有109年2月1
    3日更生聲請狀所附債權人清冊、財團法人金融聯合徵信中
    心前置協商專用債權人清冊、信用報告、前置協商不成立通
    知書等在卷可稽，堪信為真實。
  ㈡聲請人現任職於福德電訊有限公司，依108年1月至109年3月
    之薪資明細單所示，此期間每月薪資皆為22,750元，且現勞
    保投保薪資為23,100元，106、107年度申報所得分別為264,
    000元、220,000元，核107年度每月平均所得18,333元，名
    下僅無殘值車輛等情，有財產及收入狀況說明書、綜合所得
    稅各類所得資料清單暨國稅局財產歸屬資料清單、勞工保險
    被保險人投保資料表、薪資明細單等件附卷可稽。則查無聲
    請人有其他收入來源，佐以聲請人已提出薪資明細單，則聲
    請人主張收入來源，應全非虛罔，是以薪資明細單所示每月
    薪資22,750元作為核算其現在償債能力之基礎，應能反映真
    實收入狀況。
  ㈢至支出部分，聲請人主張需扶養母親，每月支出扶養費6,000
    元；按直系血親相互間，互負扶養之義務，民法第1114條第
    1款定有明文。查聲請人母親王○○，於106、107年度未有任
    何所得，名下無財產，惟每月領有國民年金3,901元等情，
    有戶籍謄本、綜合所得稅各類所得資料清單暨國稅局財產歸
    屬資料清單、領取國民年金之存摺內頁等附卷可證，扶養費
    用部分，參照消債條例第64條之2、民法第1118、1119條規
    定，其負扶養義務之程度，亦應考量其目前身負債務之窘境
    ，所負擔之扶養義務能力，自非比一般，在無其他更為詳實
    之資料可供佐證之情形下，故本院認定以109年度高雄市每
    人每月最低生活費標準之1.2倍即15,719元為標準，則扣除
    國民年金與1名手足分擔，每月應支出之扶養費應以5,909元
    【計算式：（15,719－3,901）÷2＝5,909】為度，聲請人就此
    主張6,000元，與上開核算數額相近，應屬可採。至聲請人
    個人日常生活必要費用部分，審酌聲請人負債之現況，基於
    社會經濟活動之互賴及誠信，該日常生活所需費用，自應節
    制開支，不得有超越一般人最低生活標準之享受，否則反失
    衡平，本院依消債條例第64條之2，參酌衛福部社會司所公
    告歷年最低生活費標準，109年度高雄市最低生活費標準13,
    099元之1.2倍為15,719元，則聲請人每月最低生活費除有特
    殊情形並有證據證明者外，自宜以此為度，始得認係必要支
    出。而聲請人稱每月個人必要生活費為15,778元，亦與上開
    標準15,719元相近，亦認可採。
  ㈣綜上所述，以聲請人現每月之收入22,750元為其償債能力基
    準，扣除其每月個人必要生活費用15,778元、扶養費6,000
    元後僅餘972元，而聲請人目前負債總額1,551,592元，以上
    開餘額按月攤還結果，約百年餘期間始能清償完畢，堪認聲
    請人確有不能清償債務或有不能清償之虞之情事。從而，聲
    請人主張已不能清償債務，聲請本院准予更生，依所舉事證
    及本院調查結果，即無不合。
四、末按「法院開始更生程序之裁定，應載明其年、月、日、時
    ，並即時發生效力。」、「法院裁定開始更生或清算程序後
    ，得命司法事務官進行更生或清算程序，必要時得選任律師
    、會計師或其他適當之自然人或法人一人為監督人或管理人
    。」消費者債務清理條例第45條第1 項、第16條第1 項分別
    定有明文。本件聲請人其目前收入及財產狀況，不能履行債
    務，依聲請人其目前收入及財產狀況，未償之債務亦屬不能
    清償，有如上述。此外，復查無聲請人有消費者債務清理條
    例第46條各款所定駁回更生聲請等事由，從而，聲請人聲請
    更生，洵屬有據，應予准許，爰命司法事務官進行本件更生
    程序。
五、依消費者債務清理條例第11條第1 項、第45條第1 項、第16
    條第1 項，裁定如主文。
中　　華　　民　　國　 109　　年　　7 　　月　　28　　日
              　　民事庭　法　官　李姝蒓
以上正本係照原本作成。
本裁定已於109年7月28日下午4時公告。
本裁定不得抗告。
中　　華　　民　　國　 109　　年　　7 　　月　　28　　日
  　                      書記官　郭南宏